---
Title: cluster_analysis
author: Jungha
editor_options: 
  chunk_output_type: console
---

```{r setup, include=FALSE}
knitr::opts_chunk$set(echo = TRUE)
```


##  1. 간편결제 사용자 구분 

#### 기준: 간편결제사용액 4달치

  - 4달 전 간편결제 사용자는 최근 이용자가 아니므로 분석에서 제외되어도 큰 문제가 되지 않는다고 보았습니다.
  - 해석의 용이성을 위해 결제취소액인 LT02제외하고 결제액인 LT01만 사용
  - 먼저 간편결제 사용액을 기준으로 금액이 0이상인 user와 0인 nonuser를 분류했습니다. 그 후 user 사이에서도 유사한 간편결제금액을 사용한 그룹끼리 나누기 위해 군집분석을 실시했습니다.

#### 방법: K-Medoids clustering

  - k-medoid Algorism (k-중앙자 알고리즘) 
  
  클러스터링은 데이터 객체 집합을 유사성과 비슷한 정도에 따라 다수의 그룹으로 쪼개는 작업을 말합니다. 유사성과 비슷한 정도는 대상을 정의하는 속성 값을 통해 계산하며 주로 거리 측정법을 사용합니다. 흔히 사용하는 클러스터링 기법인 k-means는 평균값을 구하는 연산을 수행하기 때문에 잡음이나 이상치(아웃라이어)에 민감합니다. 저희 팀은 이러한 단점을 해결하기 위해 k-medoids 알고리즘을 사용했습니다. 클러스터의 대표값으로 오브젝트의 중심점을 구하는 k-means와 달리, k-medoids는 실제 오브젝트 중에서 클러스터를 대표할 수 있는 대표 오브젝트를 뽑습니다. 대표로 뽑히지 않은 나머지 오브젝트는 가장 가까운 대표 오브젝트를 따라 해당 클러스터에 배정됩니다. 그후 임의적으로 비대표 객체를 선택하여 대표객체와 비대표객체를 교환하였을 때 발생하는 총비용을 계산합니다. 만약 총비용이 0보다 작다면 이 둘을 바꿔 새로운 k 대표객체의 집합을 형성합니다. 이 과정을 대표객체와 비대표객체가 더 이상 바뀌지 않을 때까지 반복합니다. 이처럼 k-means의 경우 평균을 대표값으로 가져가기 때문에 분산을 기준으로 알고리즘이 진행되는것에 반해 k-medoid는 중앙값을 대표값으로 가져가므로 절대오차를 기준으로 알고리즘이 진행됩니다. 
저희는 k-medoid 알고리즘을 가장 일반적으로 실현화한 것중 대표적인 PAM(Partitoning Around Medoid) 알고리즘을 사용하였습니다. 사후적검증방법인 실루엣(silhouette)기법을 통해 자동으로 최적의 군집개수인 k를 찾아주는 KPAM을 사용해 간편결제 lightuser, heavyuser 2개의 군집으로 나누었습니다.


#### 5060 그룹핑 결과: 

  - 군집0: nonuser, 군집1: lightuser, 군집2: heavyuser
 

```{r}

#Sys.getlocale()

#preparing data
#library(caret)
library(tidyverse)

data<-read.csv("C:/Users/JunghaYun/desaip/deguri_new/deguri/analysis/data/payments_ppdb_app_category_code_aggregated_x_cp949.csv", encoding = "CP949")
#data<-read.csv("C:/Users/JunghaYun/Desktop/최종데이터/5060data.csv", encoding="CP949")

data<-data %>% filter(age>=50)

nonuser<-data %>% filter(price_sum_by_by_approval_type_LT01==0)
user<-data %>% filter(price_sum_by_by_approval_type_LT01>0)

#EDA to see outliers 
#boxplot
user %>% ggplot(aes(x=1,y=price_sum_by_by_approval_type_LT01))+ geom_boxplot()+coord_flip()
# => 3개의 매우 큰 이상치가 있음을 알 수 있다. -> k-means clustering대신 k-medoids기법 사용 

# nonuser<-data %>% filter(approval_type_LT01_count==0)
# user<-data %>% filter(approval_type_LT01_count>0)
#   #nrow(user): 501

#필요패키지 다운
#install.packages(c("cluster", "factoextra"))
#install.packages("fpc")
library(cluster)
library(factoextra)
library(fpc)

#K-Medoids clustering (알아서 k개 정해줌, 결과적으로, heavy, light 두 카테고리로 나뉨)
st<-scale(user$price_sum_by_by_approval_type_LT01)
pamk(st)
med<-pamk(st)
med_core<-med$pamobject
table(med_core$clustering)

#   0   1   2 
# 926 425  76 

user$cluster<-med_core$cluster


#경계값
user %>% group_by(cluster) %>%
  summarise(min=min(price_sum_by_by_approval_type_LT01),
            max=max(price_sum_by_by_approval_type_LT01))

#cluster를 factor에서 숫자로변환
user$cluster<-as.numeric(user$cluster)

# nonuser에 cluster 지정
nonuser$cluster<-0

#dataframe 조인
user.nonuser<-union(user,nonuser)

#시각화
user.nonuser$cluster<-as.factor(user.nonuser$cluster)
user.nonuser %>% ggplot(aes(x=panel_id,y=price_sum_by_by_approval_type_LT01,color=cluster))+geom_point()

#경계값
user.nonuser %>% group_by(cluster) %>%
  summarise(min=min(price_sum_by_by_approval_type_LT01),
            max=max(price_sum_by_by_approval_type_LT01))

#csv 파일로 저장 
#write.csv(user.nonuser,file="C:/Users/JunghaYun/desaip/deguri/analysis_by_Yun/5060_3cluster.csv",row.names=FALSE)

```


## 2. 군집별 비교분석 

#### 방법: 

간편결제사용에 영향을 줄 만한 설명변수들을 뽑아 군집간 비교분석 테이블을 만들었습니다. 그후 설명변수에 따라 군집간 유의미한 차이가 있는지 통계분석을 실시하여 알아보았습니다.

#### 검정기법:

  - Kruskal-Wallis test: **독립된 세 군 이상의 크기를 비교하는 비모수적 방법**, 세 군 모두 각각 정규성을 만족하지 않는 경우 평균을 통해 세 군의 크기 차이를 비교할 수 없을 때 사용, 일종의 순위합 검정법으로 모든 자료들을 한데 모아 크기 순으로 정렬한 다음, 가장 작은 값부터 순위를 매겨 군 별로 순위합을 구한다. 크기의 차이가 없는 집단들이라면 순위합도 비슷할 것이고 진단간 차이가 많이 난다면 순위합도 차이가 날것 이다. 이 과정에서 본래 자료의 고유의 값들은 순위만 남기고 모두 상실되어 통계분석에 작용하지 않으므로, 두 군의 평균과 표준편차는 가설 검정에서 의미를 갖지 않습니다.
  
  - Chi-squared test: 카이제곱 검정은 **관찰된 빈도가 기대되는 빈도와 의미있게 다른지**의 여부를 검증하기 위해 사용되는 검증방법입니다. 자료가 빈도로 주어졌을 때, 특히 명목척도 자료의 분석에 이용됩니다. 카이제곱 검정의 독립성 검증은 두 가지 속성(변수)들이 서로 관련이 있는지 없는지, 즉 서로 독립인지 아닌지를 검정합니다.
  
   귀무가설 : 두 속성들이 서로 독립이다.
   대립가설 : 두 속성들이 서로 독립이 아니다. 또는 두 속성들이 서로 종속이다.
   
  - Fisher's exact test: 카이제곱 검정의 "각 범주에 포함할 수 있도록 기대되는 빈도인 기대빈도가 5 이상이어야 한다."는 가정이 성립하지 않을시 카이제곱 검정 대신 사용됩니다. 


```{r}
#library(tidyverse)
#old<-read.csv("C:/Users/JunghaYun/desaip/deguri/analysis/analysis_by_Yun/5060_3cluster.csv")
old<-user.nonuser
old$cluster<-as.factor(old$cluster)
table(old$cluster)
#View(old)

user<-old %>% filter(cluster!=0)
nrow(user)
nonuser<-old %>% filter(cluster==0)
#nrow(nonuser)
#nrow(nonuser)+nrow(user)

pay_type<-old %>% select(starts_with("approval_type_"),cluster) %>% group_by(cluster) %>% summarise_all(funs(round(mean(.)))) 
#View(pay_type)
pay_type1<-pay_type %>% select( cluster,approval_type_LA_count,cluster,approval_type_LW_count,approval_type_LD_count,approval_type_FA_count,approval_type_LT01_count)
#View(pay_type1)
##군집순으로 모든 결제거래 타입 count 증가

  
pay_sum<-old %>% select(starts_with("price_sum"),cluster) %>% group_by(cluster) %>% summarise_all(funs(round(mean(.,na.rm = T)))) 
pay_sum1<-pay_sum %>% select( cluster,price_sum,contains("LW"),contains("LD"),contains("LA"),contains("LT01"))
#View(pay_sum1)
##금융거래총액,LW,LD 2>0>1순 vs LT01,LA 2>1>0순 


company<-old %>% select(cluster,starts_with("company_code_PA")) %>% group_by(cluster) %>% summarise_all(funs(round(mean(.),2))) 
criterion<-company%>%select(-cluster)
high_com<-criterion[,colSums(criterion)>1]
#view(high_com)
high_com%>%colnames()
# 군집별 평균 간편결제 빈도 합 순위: 삼성페이>페이코, 나머지는 합이 1미만임 
# 2군집 4달간 삼성페이 23건, 페이코 약 5건/ 1군집 약 2건, 1건 
# => 아직 다양한 간편결제가 5060에게 많이 활성화되지 않음


old %>% group_by(cluster) %>%  summarise(age=mean(age),gender=mean(gender))
##나이 적을수록, 남자일수록 heavy user
kruskal.test( age ~ cluster, data = old)
# 군집별 연령 차이 있음 
chisq.test(table(old$cluster,old$gender))
# 군집과 성별 연관있음 


old %>% select(area_name1) %>% table()   
## 5060 패널은 경기도>서울>부산>인천순 거주


  
#old %>% select(cluster,area_name1)%>% group_by(cluster) %>% summarise(n()) 

area<-table(old$cluster,old$area_name1)
area <-as.data.frame.matrix(area)
area %>% select(서울특별시,경기도,부산광역시)
area_p<-round(prop.table(table(old$cluster,old$area_name1),1)*100)
area_p
area_p<-as.data.frame.matrix(area_p)
area_p %>% select(서울특별시,경기도,부산광역시) 
##0&1 군집에서 서울과 경기도에 거주하는 비율 유사, 2군집은 경기도 거주 비율 더 높음

old %>% group_by(area_name1)%>%summarise(user_per=round(sum(cluster!=0)/n(),2)*100) %>%arrange(-user_per)

## 지역별 간편결제 이용자수/거주자수


#old %>% select(cluster,area_name1)%>%table() %>% prop.table(1)*100 %>% floor()
 

category<-old %>% select(cluster,starts_with("category_code")) %>% group_by(cluster) %>% summarise_all(funs(round(mean(.,na.rm = T))))
#View(category)
criteria<-category%>%select(-cluster)
high_category<-criteria[,colSums(criteria)>30]
high_category%>%colnames()
#View(high_category)
##군집별 카테고리별 결제 빈도를 알아본다.
##기타 > 온라인쇼핑몰 > 식비/외식 > 대형마트 순 
cate_p<-round(category[,-1]/rowSums(category[,-1]),2)
high_cate_p<-cate_p[,colSums(cate_p)>0.1]
high_cate_p
##온라인 쇼핑몰, 식비/외식이 전체건수에서 각각 약 10%, 8% 차지 
##기타제외하고 온라인 쇼핑몰이 가장 큰 건수를 차지한다는 것에서 5060의 간편결제 활성화 가능성이 보임  

brand<-old %>% select(cluster,starts_with("category_group")) %>% group_by(cluster) %>% summarise_all(funs(round(mean(.,na.rm = T))))
crit<-brand%>%select(-cluster)
high_brand<-crit[,colSums(crit)>9]
#View(high_brand)
high_brand%>%colnames()
##1:CU, 3:GS25 -> 편의점이 그나마 가장 브랜드 코드에서는 높음 


app<-old %>% select(cluster,ends_with("usagetime")) %>% group_by(cluster) %>% summarise_all(funs(round(mean(.,na.rm = T))))
#View(app[1:3,])
crite<-app%>%select(-cluster)
high_app<-crite[,colSums(crite)>500000]
high_app
sig<-high_app%>%select(-돈버는.리워드_usagetime)
sig

col<-high_app%>%colnames()
col
#test<-old %>% select(cluster,col)
#test
kruskal.test( 메신저_usagetime ~ cluster, data = old) 
kruskal.test( 돈버는.리워드_usagetime ~ cluster, data = old) #집단간 차이 없음 
kruskal.test( 검색포털_usagetime ~ cluster, data = old)
kruskal.test( 멤버십.할인쿠폰_usagetime ~ cluster, data = old)
kruskal.test( 동영상.스트리밍_usagetime ~ cluster, data = old)
kruskal.test( 게임_usagetime ~ cluster, data = old)
#돈버는 리워드 빼고는 집단간 차이 있음


old %>% select(Y0001,cluster) %>% group_by(cluster) %>% summarise_all(funs(round(mean(.)))) 
#old는 평균적으로 핵가족(3,4인) 형태

old %>% select(cluster,Y0001) %>%table()
round(prop.table(table(old$cluster,old$Y0001),1)*100)
family_prop<-as.matrix(round(prop.table(table(old$cluster,old$Y0001),1)*100))
kruskal.test( Y0001 ~ cluster, data = old)
#군집간 가족원수 차이 있음

with_child<-apply(family_prop[,3:5],1,sum)
no_child<-100-with_child
family_size<-as.data.frame(t(rbind(no_child,with_child)))
family_size
#heavyuser의 경우 3인가구 이상이 90%이상-> 자녀와 같이 살아서 간편결제에 더 쉽게 접할 수 있어보임 


old %>% select(Y0008,cluster) %>% group_by(cluster) %>% summarise_all(funs(round(mean(.)))) 
#가구 평균연간소득 5천 ~ 7천(소득 발설하기 싫은 심리 반영한 것일 수 있음)

round(prop.table(table(old$cluster,old$Y0009),1)*100)
fisher.test(table(old$cluster,old$Y0009), simulate.p.value=TRUE)
#군집과 현재 거주 중인 주택의 형태는 연관성이 없다. 


round(prop.table(table(old$cluster,old$Y0010),1)*100)
fisher.test(table(old$cluster,old$Y0010), simulate.p.value=TRUE)
#1 군집에 비해 2군집에서 월세는 낮고 자가가 높은 것을 보아 heavyuser의 재산이 더 많아 보인다. -> 재산이 많을수록 간편결제 이용 올라감  
#군집과 현재 거주 중인 주택의 보유 형태는 연관성이 있다. 


round(prop.table(table(old$cluster,old$H0008),1)*100)
round(prop.table(table(old$cluster,old$H0009),1)*100)
#평균적으로 비행기 탑승횟수 0회: 60%
#0,1군집은 지난 1년간 국내선/국제선 탑승회수 비슷
#2군집은 지난 1년간 국내선/국제선 탑승회수 더 많음 -> 여가를 즐기거나 여유있음
kruskal.test( H0008 ~ cluster, data = old)
kruskal.test( H0009 ~ cluster, data = old)
#군집간 국내선 탑승횟수는 차이 없음, 국제선 탑승회수는 차이 있음 


old %>% select(H0010,cluster) %>% group_by(cluster) %>% summarise_all(funs(round(mean(.),2))) 
#통근자 비율 0<1<2 군집 
#kruskal.test( H0010 ~ cluster, data = old)
chisq.test(table(old$cluster,old$H0010))
#하지만 검정 결과 통근여부와 군집은 연관성이 없다.


old %>% select(H0022,cluster) %>% group_by(cluster) %>% summarise_all(funs(round(mean(.),2))) 
#"현재 자가용 자가 운전비율" 2군집이 가장 높음  
chisq.test(table(old$cluster,old$H0022))
#현재 자가용 자가 운전 여부와 군집은 상관있음

old %>% select(I0025,I0026,I0028,cluster) %>% group_by(cluster) %>% summarise_all(funs(round(mean(.),2))) 
chisq.test(table(old$cluster,old$I0025))
chisq.test(table(old$cluster,old$I0026))
chisq.test(table(old$cluster,old$I0028))
# 모바일쇼핑/해외직구 비율: 0<1<2군집  (인터넷쇼핑은 차이없음)
# 군집과 지난 3개월 간 인터넷 쇼핑 이용 여부는 연관없음
# 군집과 지난 3개월 간 모바일쇼핑/해외직구 이용 여부는 연관있음 


round(prop.table(table(old$cluster,old$J0001),1)*100)
round(prop.table(table(old$cluster,old$J0003),1)*100)
kruskal.test( J0001 ~ cluster, data = old)
kruskal.test( J0003 ~ cluster, data = old)
#인터넷 하루이용시간 군집간 전반적으로 비슷, 군집간 차이 없음

round(prop.table(table(old$cluster,old$J0002),1)*100)
round(prop.table(table(old$cluster,old$J0004),1)*100)
kruskal.test( J0002 ~ cluster, data = old)
kruskal.test( J0004 ~ cluster, data = old)
#스마트폰 평일/주말 기준 하루이용시간 0<1,2군집, 군집간 차이 있음 

old %>% select(J0078,cluster) %>% group_by(cluster) %>% summarise_all(funs((mean(.)))) 
#스마트폰 보유 여부 (거의 1)

old %>% select(J0079,J0080,J0081,cluster) %>% group_by(cluster) %>% summarise_all(funs(round(mean(.),2))) 
##**상위 군집일수록 삼성폰 가진 비율 큼 -> 기기의 중요성 
chisq.test(table(old$cluster,old$J0079))
#디지털기기) 현재 삼성스마트폰 보유 여부와 군집은 연관 있음
chisq.test(table(old$cluster,old$J0080))
#디지털기기) 현재 LG폰 보유 여부와 군집은 연관 있음


round(prop.table(table(old$cluster,old$L0031),1)*100)
fisher.test(table(old$cluster,old$L0031), simulate.p.value=TRUE)
# TV컨텐츠) 주시청 장르(1순위)와 군집은 연관있음 
# 2군집은 드라마, 1군집은 스포츠, 예능, 0군집은 뉴스에서 다른 군집 대비 큰 비율을 보임 -> 간편결제 사용자가 미사용자에 비해 여흥거리나 트렌드에 더 높은 관심이 있을 수 있음  


finanace<-old %>% select(paste0('M00',17:27),cluster) %>% group_by(cluster) %>% summarise_all(funs(round(mean(.),2)))
#View(finanace)
chisq.test(table(old$cluster,old$M0017))
chisq.test(table(old$cluster,old$M0020))
chisq.test(table(old$cluster,old$M0022))
fisher.test(table(old$cluster,old$M0024),simulate.p.value=TRUE)
chisq.test(table(old$cluster,old$M0025))
chisq.test(table(old$cluster,old$M0026)) #연관있음 
#지난 1년간 보험가입, 예적금가입, 펀드가입 등의 전반적인 금융생활은 군집과 연관 없음
#금융활동) 지난 1년 간 신규 신용 대출 경험 여부만 연관있고 1>2>0 순 


```

```{r}

#[PPDB] X 추가 분석
#old2<-read.csv("C:/Users/JunghaYun/Desktop/최종데이터/payments_ppdb_app_g_x_category_code_aggregated_cp949.csv", stringsAsFactors = FALSE)

#old2<-old2 %>% filter(age>=50)
#old2 %>% summarise(n())

#old<-read.csv("C:/Users/JunghaYun/desaip/deguri/analysis/analysis_by_Yun/5060_3cluster.csv",stringsAsFactors = FALSE)
#old %>% summarise(n())

#old3<-full_join(old,old2, by="panel_id")

# old3<-old
# old3$cluster<-as.factor(old3$cluster)
# table(old3$cluster)

#나이(설문조사의 나이와 실제나이가 차이가 남->실제나이로 분석)
#old %>% filter(X0003>=9) %>% summarise(n())
#old %>% filter(age>=50) %>% summarise(n())
#hist(old3$age.x)
old<-old %>% mutate(age_class=ifelse(age<55,'50대초',ifelse(age<60,'50대후',ifelse(age<65,'60대초',ifelse(age<70,'60대후','70대이상'))))) 

#전체패널 나이
table(old$age_class)
#군집별 나이 
table(old$cluster,old$age_class)
round(prop.table(table(old$cluster,old$age_class),1)*100)



#결혼상태
chisq.test(table(old$cluster,old$X0007))
#결혼상태와 군집은 연관이 있다. 
round(prop.table(table(old$cluster,old$X0007),1)*100)
#2 군집이 기혼 비율이 가장 높음 


#학력
kruskal.test( X0008 ~ cluster, data = old)
#군집과 학력은 차이가 없다. 

#직업
fisher.test(table(old$cluster,old$X0009), simulate.p.value=TRUE)
#직업과 군집은 연관이 있다. 
round(prop.table(table(old$cluster,old$X0009),1)*100)
# 아래는 타군집 대비 5%이상 차이나는 것 
# 2군집에서 공무원 비율(14%) 높음, 서비스/판매직 비율(1%) 낮음, 전업주부 비율(16%) 낮음

```


```{r}

#categorycode추가분석

# library(tidyverse)
# old<-read.csv("C:/Users/JunghaYun/desaip/deguri/analysis/analysis_by_Yun/5060_3cluster.csv")
# old$cluster<-as.factor(old$cluster)
# table(old$cluster)
# View(old)

#여행관련 카테고리(여행사, 항공, 호텔/리조트)
travel<-old %>% select(starts_with("category_code_014"),starts_with("category_code_14")) 
travel_count<-rowSums(travel)
cluster<-old$cluster
df<-data.frame(cluster,travel_count)
df %>% group_by(cluster) %>% summarise_all(funs(round(mean(.),2)))
kruskal.test( travel_count ~ cluster, data = old)

#스포츠관련 카테고리 (스포츠시설/용품, 골프장)
sport<-old %>% select(starts_with("category_code_013"),starts_with("category_code_13")) 
sport_count<-rowSums(sport)
cluster<-old$cluster
df<-data.frame(cluster,sport_count)
df %>% group_by(cluster) %>% summarise_all(funs(round(mean(.),2)))
kruskal.test( sport_count ~ cluster, data = old)

#문화/취미관련 카테고리 (영화관, pc방, 공연/전시/체험)
hobby<-old %>% select(starts_with("category_code_0100"), starts_with("category_code_100")) 

hobby_count<-rowSums(hobby)
cluster<-old$cluster
df<-data.frame(cluster,hobby_count)
df %>% group_by(cluster) %>% summarise_all(funs(round(mean(.),2)))
kruskal.test( hobby_count ~ cluster, data = old)

```


```{r}

#PPDB K.취미레저 추가분석

list<-paste0("K00",16:19)
#type(list)
list

for (i in list) { 
  
  leisure_prop<-as.matrix(round(prop.table(table(old$cluster,old[[i]]),1)*100))

  kruskal.test( Y0001 ~ cluster, data = old) }


round(prop.table(table(old$cluster,old$K0016),1)*100)
round(prop.table(table(old$cluster,old$K0017),1)*100)
round(prop.table(table(old$cluster,old$K0018),1)*100)
round(prop.table(table(old$cluster,old$K0019),1)*100)


old %>% select(cluster,paste0("K00",16:19)) %>% group_by(cluster) %>% summarise_all(funs(round(mean(.,na.rm = T),2)))

old %>% select(cluster,K0005) %>% group_by(cluster) %>% summarise_all(funs(round(mean(.,na.rm = T),2)))
fisher.test(table(old$cluster,old$K0005), simulate.p.value=TRUE)

old %>% select(cluster,paste0("K00",63:65)) %>% group_by(cluster) %>% summarise_all(funs(round(mean(.,na.rm = T),2)))
chisq.test(table(old$cluster,old$K0063))
fisher.test(table(old$cluster,old$K0063), simulate.p.value=TRUE)
fisher.test(table(old$cluster,old$K0064), simulate.p.value=TRUE)
fisher.test(table(old$cluster,old$K0065), simulate.p.value=TRUE)


old %>% select(cluster,K0005) %>% group_by(cluster) %>% summarise_all(funs(round(mean(.,na.rm = T),2)))
fisher.test(table(old$cluster,old$K0005), simulate.p.value=TRUE)

```


## 한계와 보안점
  - 앱사용시간이 매우 긴 시간에 해당하는 outlier들이 보였으므로 사용하지는 않지만 앱을 켜놓고 끄지 않고 경우도 사용시간에 포함된 것처럼 보입니다. 이 경우 앱사용시간이 정확하지 않을 수 있다는 한계를 보입니다. 
  

## 분석의 의미
  - 간편결제 사업을 진행하고 있는 정부나 기업이 5060세대가 간편결제를 사용하도록 유인할 수 있는 요인들을 제안합니다.



#### 참고사항

1. 연령별 간편결제 사용 현황 

```{r}

# library(tidyverse)
#all<-read.csv("C:/Users/JunghaYun/Desktop/최종데이터/payments_ppdb_app_used.csv", encoding="CP949")
# View(all[1,])

all<-read.csv("C:/Users/JunghaYun/desaip/deguri_new/deguri/analysis/data/payments_ppdb_app_category_code_aggregated_x_cp949.csv", encoding = "CP949")
 
all<-all %>% mutate(age_class=ifelse(age<20,'10대',ifelse(age<30,'20대',ifelse(age<40,'30대',ifelse(age<50,'40대',ifelse(age<60,'50대', '60대')))))) 
tot_num<-all %>% group_by(age_class) %>% count()
smartpay_num<-all %>% filter(approval_type_LT01_count!=0)  %>% group_by(age_class) %>% count()
num<-left_join(smartpay_num,tot_num,by='age_class')
num<-num %>% mutate(usage_per=n.x/n.y*100)
num %>% ggplot(aes(x=age_class,y=usage_per)) + geom_col(fill='lightblue') + geom_text(aes(label=paste(round(usage_per),"%"),vjust=1.5))

```


2. 간편결제액의 분포확인

```{r}
# old<-read.csv("C:/Users/JunghaYun/desaip/deguri/analysis/analysis_by_Yun/5060_3cluster.csv")
# library(tidyverse)
# light<-old %>% filter(cluster==1) %>% select(price_sum_by_by_approval_type_LT01)
# heavy<-old %>% filter(cluster==2) %>% select(price_sum_by_by_approval_type_LT01)
# light<-as.vector(as.matrix(light))
# heavy<-as.vector(as.matrix(heavy))
# usual<-old %>% filter(cluster!=2) %>% select(price_sum_by_by_approval_type_LT01)
# usual<-as.vector(as.matrix(usual))
# 
# #install.packages("goft")
# library(goft)
# gamma_test(light)
# lnorm_test(light)
# gamma_test(heavy)
# lnorm_test(heavy)
# hist(light)
# hist(heavy)
# 
# gamma_test(usual)
# 
# 
# price<-old$price_sum_by_by_approval_type_LT01[old$price_sum_by_by_approval_type_LT01>0]
# hist(price)
# bx<-boxplot(price)
# outliers<-bx$out
# usual_price<-price[!price %in% bx$out]
# length(bx$out)
# table(usual_price)
# gamma_test(usual_price)
# 
# 
```


3. 비교대상: k-means clustering

```{r}
#user대상 clustering
st<-scale(user$price_sum_by_by_approval_type_LT01)
easypay<-as.data.frame(st)
  #user$price_sum_by_by_approval_type_LT01)
fviz_nbclust(easypay, kmeans, method = "wss") +
    geom_vline(xintercept = 4, linetype = 2)+
  labs(subtitle = "Elbow method")
# => 군집개수는 4개가 적합하다.  
#k-means clustering (user대상)
kmeansprice<-kmeans(st, centers=4, iter.max=10000)
kmeansprice$centers
table(kmeansprice$cluster)
user$cluster<-kmeansprice$cluster
#cluster를 factor에서 숫자로변환
user$cluster<-as.numeric(user$cluster)
# nonuser에 cluster 지정
nonuser$cluster<-0
#dataframe 조인
user.nonuser<-union(user,nonuser)
#시각화(**3개 이상치 포함)
user.nonuser$cluster<-as.factor(user.nonuser$cluster)
user.nonuser %>% ggplot(aes(x=panel_id,y=price_sum_by_by_approval_type_LT01,color=cluster))+geom_point()

```
